臺灣高雄地方法院刑事判決　　　　　　　96年度訴字第2243號
公　訴　人　臺灣高雄地方法院檢察署檢察官
被　　　告　甲○○
上列被告因偽造文書等案件，經檢察官提起公訴（96年度偵字第
13456 號），嗣因被告於準備程序中就被訴事實為有罪之陳述，
經詢問檢察官、被告意見後，合議庭乃裁定由受命法官獨任改行
簡式審判程序判決如下：
    主  文
甲○○所犯如附表所示之罪，各處如附表所示之刑，並均減刑詳
如附表所載。應執行有期徒刑壹年陸月。緩刑參年。
    事  實
一、甲○○於民國92年10月起擔任臺灣郵政股份有限公司高雄鼓
    岩郵局（下稱鼓岩郵局）經理暨高級業務員，平日負責鼓岩
    郵局局務及周轉金保管業務，為從事業務之人。詎其因從事
    地下期貨交易發生巨額虧損而需款恐急，竟意圖為自己不法
    所有，利用業務上保管鼓岩郵局周轉金之機會，侵占如附表
    編號一、二、三、四、五所示之週轉金（侵占時間、數額、
    方式均如附表所載），供為填補買賣地下期貨虧損之用。甲
    ○○於為附表編號五之侵占公款之際，為掩飾犯行，並基於
    偽造私文書，行使偽造私文書之犯意，利用同事胡正雄請假
    之機會，未經其同意，使用胡正雄之櫃員卡及密碼開啟終端
    機，冒用胡正雄名義以該終端機辦理如附表編號五所示之2
    筆跨行之匯款，並偽以胡正雄名義使用該終端機登載鼓岩郵
    局跨行匯款登載資料，接續2 次盜用胡正雄辦理儲匯壽險之
    專用章蓋印在郵政跨行匯款申請書上，提出於鼓岩郵局作為
    匯款之憑據，足以生損害於胡正雄及鼓岩郵局對員工權責歸
    屬查核之正確性。嗣臺灣郵政股份有限公司稽核處高雄稽核
    段稽核蘇國禎於96年3 月6 日前往鼓岩郵局稽核庫存現金時
    ，甲○○向其坦承如附表所示犯行，並於同日向法務部調查
    局高雄市調查處自首而接受裁判。
二、案經法務部調查局高雄市調查處移請臺灣高雄地方法院檢察
    署檢察官偵查起訴。
    理  由
一、本件被告甲○○所犯為死刑、無期徒刑、最輕本刑為3 年以
    上有期徒刑以外之罪，其於準備程序進行中，就被訴事實為
    有罪之陳述，經受命法官告知簡式審判程序之旨，並聽取當
    事人之意見後，本院合議庭裁定由受命法官獨任進行簡式審
    判程序，合先敘明。
二、上開事實，業據被告坦承不諱，核與證人蘇國禎證述情節相
    符，復有被告於高雄青年郵局申設之0000000000000 號帳戶
    儲金簿交易明細影本、鼓岩郵局96年2 月26日、同月27日、
    同年3 月1 日、同月2 日、同月3 日及同月5 日之現金及票
    券日報各1 紙、櫃員兼辦本人（配偶）交易表影本1 紙、郵
    局跨行匯款申請書影本4 紙、96年3 月5 日鼓岩郵局簽到退
    記錄影本1 紙、終端機開機記錄影本1 紙、96年3 月5 日以
    胡正雄名義所為之匯款申請書2 紙、無摺存款單影本5 張在
    卷可資佐證，足認被告自白核與事實相符。本件事證明確，
    被告上開犯行，均應堪認定。
三、被告如附表編號一、二、三、四所示犯行，均係犯刑法第33
    6 條第2 項之業務侵占罪，其中附表編號三所示於96年3 月
    1 日之4 次侵占行為，均係基於同一目的所為，各行為間之
    獨立性極為薄弱，所侵害之法益相同，依一般社會觀念，在
    時間差距上，難以強為分開，在刑法評價上，以視為數個舉
    動之接續實施，合為之一行為評價，較為合理，應依接續犯
    論處；附表編號五所示犯行，被告盜用案外人胡正雄之印章
    蓋在經辦人欄，足以顯示匯款係胡正雄經辦，由其負作業真
    正及正確與否之責任，自屬偽造私文書，其並提出於鼓岩郵
    局作為匯款之憑據，係犯刑法第216 條、第210 條之行使偽
    造私文書。被告如附表編號五之2 次偽造文書犯行，係在同
    一地點，於緊接之時間內所為，且係基於同一目的所為，各
    行為間之獨立性極為薄弱，所侵害之法益相同，依一般社會
    觀念，在時間差距上，難以強為分開，在刑法評價上，以視
    為數個舉動之接續實施，合為之一行為評價，較為合理，應
    依接續犯論處。又其盜蓋印文之行為為其偽造胡正雄名義製
    作之跨行匯款登載資料之階段行為，不另論罪，其偽造私文
    書後，持之以行使，偽造之低度行為為高度之行使行為所吸
    收，應論以行使偽造私文書罪（最高法院70年台上字第1107
    號判例參照）。公訴意旨所犯法條雖未論及刑法第216 條、
    第210 條之行使偽造私文書，然犯罪事實已論及被告偽造私
    文書提出於郵局作為匯款之憑據，則被告行使偽造私文書之
    犯行，應為起訴效力所及，附此敘明。故被告如附表編號五
    所示犯行，係犯刑法第336 條第2 項業務侵占罪及同法第21
    6 條、第210 條行使偽造私文書罪，被告以一行為觸犯業務
    侵占及行使偽造私文書罪名，為想像競合犯，應依刑法第55
    條之規定，從一重之業務侵占罪處斷。被告所犯如附表所示
    之5 次業務侵占犯行，犯意個別，行為互異，應予分論併罰
    。被告犯罪後，於被發覺前向郵局稽核蘇國禎坦承犯行，並
    於同日向法務部調查局高雄市調查處表示自願接受裁判等情
    ，已符合自首之要件，爰依刑法第62條前段規定，減輕其刑
    。爰審酌被告前無犯罪前科紀錄，有臺灣高等法院被告前案
    紀錄表1 份在卷可按，素行良好，然其受僱從事業務，不知
    堅守本分，忠於職守，而侵占業務上持有之財物，行為實有
    非議，惟念其犯後坦承犯行，並經被害人同意後將其所有之
    不動產設定抵押權與被害人以擔保清償，且已償還部分侵占
    款項，有臺灣郵局股份有限公司96年8 月20日高勞字第
    096190259 號函、土地登記謄本及劃撥收據各1 紙份附卷可
    憑等一切情狀，分別量處如主文所示之刑。又本件被告犯罪
    時間均在96年4 月24日以前，合於中華民國96年罪犯減刑條
    例，爰依法均減其宣告刑2 分之1 ，並定其應執行之刑。另
    被告前未曾因故意犯罪受有期徒刑以上刑之宣告，有臺灣高
    等法院被告前案紀錄表1 份在卷可按，因一時失慮偶罹刑典
    ，犯後已知錯，自首犯行，深表悔意，並經被害人同意分期
    清償，本院認被告上揭犯行經此偵、審程序及刑之宣告，當
    知所警惕，信無再犯之虞，上開所宣告之刑以暫不執行為適
    當，爰併諭知緩刑3 年，以啟自新。
據上論斷，應依刑事訴訟法第273 條之1 第1 項、第299 條第1
項前段，刑法第55條、第62條前段、第216 條、第210 條、第51
條第5 款、336 條第2 項、第74條第1 項第1 款，中華民國96年
罪犯減刑條例第2 條第1 項第3 款、第4 條、第7 條、第10條第
1項 ，，判決如主文。
本案經檢察官郭騰月到庭執行職務。
中　　華　　民　　國　　96　　年　　10　　月 　19 　　日
                  刑事第一庭    法　官  王淑惠
以上正本證明與原本無異。
如不服本判決，應於判決送達後10日內，向本院提出上訴狀。
中　　華　　民　　國　　96　　年　　10　　月 　19　　　日
                                書記官  郭素蓉
附錄法條：
刑法第336條
對於公務上或因公益所持有之物，犯前條第 1 項之罪者，處 1
年以上 7 年以下有期徒刑，得併科 5 千元以下罰金。
對於業務上所持有之物，犯前條第 1 項之罪者，處 6 月以上
5 年以下有期徒刑，得併科 3 千元以下罰金。
前二項之未遂犯罰之。
刑法第210條
偽造、變造私文書，足以生損害於公眾或他人者，處 5 年以下有
期徒刑。
附表
┌──┬───┬────────┬───────┬────┐
│編號│ 時間 │   侵占金額     │    罪名      │  刑度  │
│    │      │   犯罪手法     │  所犯法條    │        │
├──┼───┼────────┼───────┼────┤
│ 一 │96年2 │30萬            │業務侵占罪    │處有期徒│
│    │月26日│被告以櫃員兼辦本│刑法第336 條  │刑6 月  │
│    │      │人交易之方式，將│第2項         │減為有期│
│    │      │郵局員所交付之現│              │徒刑3月 │
│    │      │金以無摺存款之方│              │        │
│    │      │式，在鼓岩郵局內│              │        │
│    │      │，將30萬元存入其│              │        │
│    │      │於高雄青年郵局申│              │        │
│    │      │設之000000000000│              │        │
│    │      │13號帳戶，並於同│              │        │
│    │      │日下午1 時51分許│              │        │
│    │      │，再以ATM 跨行轉│              │        │
│    │      │帳將前開帳戶之金│              │        │
│    │      │額分三筆（即5 萬│              │        │
│    │      │4000元、15萬元及│              │        │
│    │      │2 萬2000元，另各│              │        │
│    │      │有17元之轉帳手續│              │        │
│    │      │費）分別轉至地下│              │        │
│    │      │期貨公司指定之77│              │        │
│    │      │0000000000號帳戶│              │        │
│    │      │、000000000000號│              │        │
│    │      │帳戶【起訴書誤載│              │        │
│    │      │為00000000000 號│              │        │
│    │      │】及000000000000│              │        │
│    │      │號帳戶，餘款則據│              │        │
│    │      │為已有。        │              │        │
├──┼───┼────────┼───────┼────┤
│ 二 │96年2 │110 萬元        │業務侵占罪    │處有期徒│
│    │月27日│被告拿取業務上持│刑法第336 條  │刑7 月  │
│    │      │有之周轉金110 萬│第2項         │減為有期│
│    │      │元後，在鼓岩郵局│              │徒刑3 月│
│    │      │，交付現金110 萬│              │又15日  │
│    │      │元予期貨商人員。│              │        │
├──┼───┼────────┼───────┼────┤
│ 三 │96年3 │160 萬元        │業務侵占罪    │處有期徒│
│    │月1日 │被告以櫃員兼辦本│刑法第336 條  │刑8 月  │
│    │      │人交易之方式，分│第2項         │減為有期│
│    │      │4 次，每次40萬元│              │徒刑4 月│
│    │      │，以無摺存款之方│              │        │
│    │      │式，將業務上持有│              │        │
│    │      │之周轉金160 萬元│              │        │
│    │      │存入其於高雄青年│              │        │
│    │      │局申設之上開帳戶│              │        │
│    │      │，並於同日下午3 │              │        │
│    │      │時8 分許，自前開│              │        │
│    │      │帳戶提領現金177 │              │        │
│    │      │萬2060元（連同帳│              │        │
│    │      │戶內原有資金），│              │        │
│    │      │分2 次以跨行匯款│              │        │
│    │      │方式，匯款金額各│              │        │
│    │      │為125 萬元、52萬│              │        │
│    │      │2 千元（另各有匯│              │        │
│    │      │款手續費30元）至│              │        │
│    │      │戶名為陳永順之30│              │        │
│    │      │0000000000號帳戶│              │        │
│    │      │及戶名為周凡凱之│              │        │
│    │      │000000000000號帳│              │        │
│    │      │戶。            │              │        │
├──┼───┼────────┼───────┼────┤
│ 四 │96年3 │110 萬元        │業務侵占罪    │處有期徒│
│    │月3日 │被告拿取業務上持│刑法第336 條  │刑7 月  │
│    │      │有之周轉金110 萬│第2項         │減為有期│
│    │      │元後，在鼓岩郵局│              │徒刑3 月│
│    │      │，交付現金110 萬│              │又15日  │
│    │      │元予期貨商人員。│              │        │
├──┼───┼────────┼───────┼────┤
│ 五 │96年3 │280萬元         │業務侵占罪    │處有期徒│
│    │月5日 │被告拿取業務上持│刑法第336 條  │刑9 月  │
│    │      │有之周轉金280 萬│第2項         │減為有期│
│    │      │元，基於偽造私文│行使偽造私文書│徒刑4 月│
│    │      │書之犯意，利用同│罪            │又15日  │
│    │      │事胡正雄請假之機│刑法第216 條、│        │
│    │      │會，未經其同意，│第210條       │        │
│    │      │使用員工胡正雄之│（從一重之業務│        │
│    │      │櫃員卡及密碼開啟│侵占罪）      │        │
│    │      │終端機，冒用胡正│              │        │
│    │      │雄名義以該終端機│              │        │
│    │      │，於同日下午2 時│              │        │
│    │      │18分許，2 次以跨│              │        │
│    │      │行匯款方式，分別│              │        │
│    │      │匯款142 萬8000元│              │        │
│    │      │及136 萬2000元（│              │        │
│    │      │另各有匯款手續費│              │        │
│    │      │30元）至戶名為陳│              │        │
│    │      │永順000000000000│              │        │
│    │      │號帳戶，及戶名為│              │        │
│    │      │周凡凱之00000000│              │        │
│    │      │1408號帳戶，所餘│              │        │
│    │      │之現金9940元則據│              │        │
│    │      │為己有。且偽以胡│              │        │
│    │      │正雄之名義使用該│              │        │
│    │      │終端機登載鼓岩郵│              │        │
│    │      │局跨行匯款登載資│              │        │
│    │      │料，又接續2 次盜│              │        │
│    │      │用胡正雄辦理儲匯│              │        │
│    │      │壽險之專用章蓋印│              │        │
│    │      │在郵政跨行匯款申│              │        │
│    │      │請書上，作為匯款│              │        │
│    │      │之憑據，足以生損│              │        │
│    │      │害於胡正雄及鼓岩│              │        │
│    │      │郵局對員工權責歸│              │        │
│    │      │屬查核之正確性。│              │        │
├──┴───┴────────┴───────┴────┤
│ 侵占金額總計為690萬元                                  │
└────────────────────────────┘
